【裁判字號】    90,台上,4357
【裁判日期】    900719
【裁判案由】    違反槍砲彈藥刀械管制條例
【裁判全文】
最高法院刑事判決                                九十年度台上字第四三五七號
    上  訴  人  甲○○
右上訴人因違反槍砲彈藥刀械管制條例案件，不服臺灣高等法院高雄分院中華民國八
十八年五月十九日第二審判決（八十八年度上訴字第七五號，起訴案號：台灣高雄地
方法院檢察署八十七年度偵字第一五九七一號），提起上訴，本院判決如左：
    主  文
原判決撤銷，發回臺灣高等法院高雄分院。
    理  由
本件原判決認定上訴人甲○○於民國八十七年七月十一日十一時許，在其工作土地上
之舊草寮內，無意間發現其父張文義生前所遺留可發射子彈具有殺傷力之土造獵槍一
支；竟意圖持以驅散毀損農作物之山區動物之用，而未經許可持有之。嗣於同日十二
時三十分許，攜帶上開獵槍由草寮欲回家，途經高雄縣桃源鄉○○村○○道○○道路
時為警查獲等情，因而撤銷第一審判決，改判論處上訴人未經許可，持有可發射子彈
具有殺傷力之土造獵槍，累犯罪刑，固非無見。
惟按槍砲彈藥刀械管制條例第八條第一項所稱之獵槍，並不以正式工廠所產製之制式
獵槍為限；倘若係非法製造者所仿製，而其型式、結構、功能與殺傷力均與一般工廠
所產製之獵槍相若者，亦屬上開條例所稱獵槍之範圍，不能論以同條例第十一條第一
項所稱之其他具有殺傷力之槍枝。本件上訴人被查獲之前揭槍枝，經內政部警政署刑
事警察局鑑驗結果，係屬土造獵槍，其機械性能良好，認具殺傷力，有該鑑驗通知書
一份附卷可稽（見偵查卷第十四頁）。原判決亦依據上開鑑驗結果，認定該槍枝為具
有殺傷力之土造獵槍。若該土造獵槍之型式、結構與功能均與一般工廠所產製之制式
獵槍相仿，則本件上訴人所為似應論以同條例第八條第四項之未經許可，持有獵槍罪
。究竟實情如何？此與本件上訴人所為究應論以同條例第八條第四項之罪，抑或同條
例第十一條第四項之罪攸關。自有詳予調查釐清之必要。原審未詳加審酌，遽論以同
條例第十一條第四項之罪，尚嫌速斷。次按原住民未經許可，持有自製之獵槍，供作
生活工具之用者，減輕或免除其刑，並不適用同條例第十九條之規定，同條例第二十
條第一項定有明文。查上訴人係山地原住民，有其戶籍謄本一份附卷可稽（見原審卷
第一二九頁），而原判決亦認定上開槍枝係上訴人之父生前所遺留之土造獵槍，非一
般工廠所製之制式獵槍，且上訴人持有該槍之目的係在用以驅散毀損農作物之山區動
物之用。倘若無訛，則上訴人是否有前揭減輕或免除其刑規定之適用？饒有審酌之餘
地。原判決未審酌上開減免刑責之規定，遽行判決，亦有未當。又原判決認定上訴人
在其工作土地上之舊草寮內，發現上述土造獵槍一支，而未經許可予以持有等情，而
予以論罪科刑。惟其對於上訴人工作土地上之舊草寮究竟位於何地址？並未於事實欄
內詳加認定記載，併有可議。以上或為上訴意旨所指摘，或為本院得依職權調查之事
項，應認原判決有撤銷發回之原因。
據上論結，應依刑事訴訟法第三百九十七條、第四百零一條，判決如主文。
中      華      民      國     九十     年      七      月     十九     日
                              最高法院刑事第七庭
                                  審判長法官  吳  雄  銘
                                        法官  石  木  欽
                                        法官  郭  毓  洲
                                        法官  吳  三  龍
                                        法官  王  居  財
      右正本證明與原本無異
                                              書  記  官
中      華      民      國     九十     年      七      月    二十三    日


司法院資訊處製作；財團法人民間司法改革基金會備份。
